臺灣臺北地方法院刑事判決
110年度審原訴字第37號
110年度審訴字第960號
公  訴  人  臺灣臺北地方檢察署檢察官
被      告  陳浚杰
上列被告因詐欺等案件，經檢察官提起公訴（110年度偵字第490
9號）及追加起訴（110年度偵字第11184號），被告於準備程序
中就被訴事實為有罪之陳述，經本院告以簡式審判之旨，並聽取
當事人之意見後，本院合議庭裁定改行簡式審判程序，判決如下
：
    主    文
陳浚杰犯三人以上共同詐欺取財罪，處有期徒刑壹年貳月；又犯
三人以上共同詐欺取財罪，處有期徒刑壹年；又犯三人以上共同
詐欺取財罪，處有期徒刑壹年壹月。應執行有期徒刑壹年肆月。
扣案犯罪所得新臺幣參萬元沒收之。
扣案行動電話壹支（型號IPHONE 8，IMEI碼：○○○○○○○○○○○○○○○
號）沒收之。
    犯罪事實
一、陳浚杰於民國109年5月間某日起，加入真實身分不詳、即時
    通訊軟體TELEGRAM代稱「叮噹」、「胖迪」、「吉普賽」、
    「財神爺」、「JIN JIN」等成年人3人以上（無證據證明包
    含未滿18歲之人）所組成詐騙集團擔任車手，而與該集團成
    員間共同意圖為自己不法所有，基於三人以上共同詐欺取財
    、非法由自動付款設備取財、隱匿特定犯罪所得去向之洗錢
    等犯意聯絡，而分別為下列犯行：
　㈠先由該詐騙集團某不詳成員於109年11月8日以LINE暱稱「苡
    萱」為假投資美金及比特幣之詐欺手法，對甲○○施以詐術，
    致甲○○陷於錯誤，於109年11月17日下午3時26分許，在彰化
    縣○○鎮○○○000號，匯款新臺幣（下同）7萬元至華南銀行帳號
    000-000000000000號帳戶（戶名：陳黃郁英，下稱華南銀行
    帳戶），「叮噹」再以通訊軟體微信指示陳浚杰至臺北市中
    山區林森北路上之林森公園，取得上開華南銀行帳戶提款卡
    ，陳浚杰於109年11月17日下午3時34分、35分許，在臺北市松
    山區南京東路4段50號華南銀行東台北分行ATM提領3萬元、3
    萬元、1萬元，將甲○○所匯入之上開款項提領一空，旋即在提
    領地點附近將贓款及提款卡交予「叮噹」，以此方式共同詐
    騙甲○○。嗣因甲○○發覺遭騙並報警處理，經警調閱相關提款
    機監視器錄影畫面比對追查後，始循線查悉上情。
  ㈡先由該詐騙集團某不詳成員於110年3月10日前某不詳時間，偽
    以臉書好友「林崇安」名義，向陳子奕佯稱：可代為安排工
    作，惟需先提供其個人名下銀行帳戶，做為登記資料之用等語
    ，致陳子奕陷於錯誤，於110年3月14日晚間11時30分許，在
    臺北市○○區○○○0段000號前，將其所有之兆豐銀行帳號000-000
    00000000號帳戶（下稱兆豐銀行帳戶）、第一銀行帳號000-0
    0000000000號帳戶（下稱第一銀行帳戶）及台北富邦銀行帳號
    000-000000000000號帳戶之存摺、提款卡及密碼交付予「林
    崇安」，再由詐騙集團其他成員於110年3月17日某不詳時間，
    向鍾禮臣佯稱：網路投資獲利很高，需將款項匯至指定之交易平
    台即可投資等語，致鍾禮臣陷於錯誤，於110年3月17日上午10
    時14分許，匯款3萬元至第一銀行帳戶，隨即由詐騙集團其他
    成員轉匯至兆豐銀行帳戶，陳浚杰則依「財神爺」指示，於11
    0年3月17日上午8時許，前往臺北市萬華區峨嵋立體停車場4樓男
    廁，自某桌底下取得兆豐銀行提款卡，於確認該提款卡仍可
    使用（即洗車、試車）後即等待指示。嗣於110年3月17日上午1
    0時47許，在臺北市中正區衡陽路91號兆豐銀行衡陽分行ATM，
    於提領詐騙贓款3萬元之際，因行跡可疑而為警攔查，並扣得行
    動電話1支、提款卡1張及現金3萬元，始查悉上情。
二、案經甲○○訴由臺北市政府警察局松山分局報請臺灣臺北地方
    檢察署（下稱臺北地檢署）檢察官偵查起訴，暨陳子奕訴由
    臺北市政府警察局中正第一分局報請臺北地檢署檢察官追加
    起訴。
    理    由
一、上開犯罪事實，業據被告陳浚杰於偵、審時均坦承不諱（見
    偵4909卷第11至17、165至166頁，偵11184卷第27至48、75
    至76頁；本院審原訴卷第109至113、231至244頁），核與證
    人即告訴人甲○○於警詢中之指述、陳子奕於警詢及本院審理
    中之指述（見偵4909卷第41至43頁、偵11184卷第51至52頁
    ；本院審原訴卷113頁）大致相符，並有告訴人甲○○提出之
    華南商業銀行活期性存款存款憑條（收據）、通訊軟體對話
    紀錄、華南銀行帳戶歷史交易明細、自動櫃員機監視器錄影
    畫面光碟及翻拍照片、臺北市政府警察局中正第一分局偵查
    隊與被害人鍾禮臣通話之公務電話紀錄、告訴人陳子奕之兆
    豐銀行、台北富邦銀行、第一銀行及被害人鍾禮臣之國泰世華銀行
    開戶資料及歷史交易明細、提款機監視器畫面翻拍照片、被告
    與詐騙集團上游聯繫之手機對話畫面翻照片、自願受搜索同
    意書、搜索扣押筆錄、扣押物品目錄表、扣押物品收據、扣
    案物品照片、扣押物品清單等件在卷可稽（見偵4909卷第65
    、67至68、53至54、59至60頁、偵11184卷第13至21、32至4
    7、55至59、103至107、111、115至131、133頁；本院審訴
    卷79頁），並有行動電話1支、提款卡1張及現金3萬元扣案，
    足認被告前揭出於任意性之自白與事實相符，堪以採信。是
    本件事證明確，被告犯行洵堪認定，應予依法論科。
二、論罪：　　
  ㈠就詐欺集團向被害人施用詐術後，意圖掩飾或隱匿特定犯罪
    所得來源，而令被害人將其款項轉入該集團所持有、使用之
    人頭帳戶，並由該集團所屬車手前往提領詐欺所得款項得逞
    ，即已該當洗錢防制法第14條第1項之一般洗錢罪；申言之
    ，倘行為人為掩飾或隱匿特定犯罪所得來源，而將特定犯罪
    所得直接消費處分，甚或交予其他共同正犯，而由共同正犯
    以虛假交易外觀掩飾不法金流移動，即難認單純犯罪後處分
    贓物之行為，應仍構成洗錢防制法第2條第1或2款之洗錢行
    為（臺灣高等法院暨所屬法院108年法律座談會刑事類提案
    第12號研討結果、最高法院108年度台上字第1744號判決均
    同斯旨）。查：
　⒈被告就犯罪事實欄一㈠所為，係先由詐騙集團其他成員詐欺告
    訴人甲○○，復由被告提領詐騙得手之款項，再層層透過真實
    身分不詳之「叮噹」轉交詐騙集團成員，其作用在於將詐騙
    集團成員詐欺被害人所取得贓款，透過被告提領為現金後，
    客觀上得以切斷詐騙所得金流之去向，阻撓國家對詐欺犯罪
    所得之追查，被告知悉其提領款項之行為得以切斷詐欺金流
    之去向，主觀上亦具有掩飾、隱匿該財產與犯罪之關聯性，
    以逃避國家追訴、處罰之犯罪意思，堪認被告就此所為，係
    屬洗錢防制法第2條第1、2款所稱之洗錢行為甚明，應依同
    法第14條之規定論處。
　⒉被告就犯罪事實欄一㈡所為，雖已從人頭帳戶（即告訴人臣子
    奕之第一銀行帳戶）領取被害人鍾禮臣所匯入屬詐欺取財犯
    罪所得之3萬元，然未及交付予上游詐欺集團成員，旋遭查
    獲，則被告當已著手於洗錢犯行，然因未能交付而無從掩飾
    不法犯罪所得之去向，應僅屬未遂。
　㈡故核：
　⒈被告就如犯罪事實欄一、㈠所示擔任提款車手之犯行，係犯刑
    法第339條之4第1項第2款之三人以上共同犯詐欺取財罪、第
    339條之2第1項之非法由自動付款設備取財罪及違反洗錢防
    制法第14條第1項之一般洗錢罪。
　⒉就如犯罪事實欄一、㈡所示：
　　被告擔任取簿手，而與詐騙集團成員共同詐得陳子奕名下兆
    豐銀行帳戶、第一銀行帳戶、台北富邦銀行等帳戶之存摺、提
    款卡及密碼，係犯刑法第339條之4第1項第2款之三人以上共
    同犯詐欺取財罪。
　　又被告擔任取款車手而提領被害人鍾禮臣遭詐欺集團詐騙所
    匯款之3萬元，則係犯刑法第339條之4第1項第2款之三人以
    上共同犯詐欺取財罪、第339條之2第1項之非法由自動付款
    設備取財罪及洗錢防制法第14條第2項、第1項之一般洗錢未
    遂罪；公訴意旨就此部分認成立洗錢罪既遂，容有誤會，惟
    刑事訴訟法第300條所謂變更法條，係指罪名之變更而言，
    若僅行為態樣有正犯、從犯之分，或既遂、未遂之分，即無
    庸引用刑事訴訟法第300條變更起訴法條，附此敘明。
　⒊起訴及追加起訴法條均漏未論及刑法第339條之2第1項之非法
    由自動付款設備取財罪，然被告以不正當之方法（諸如強暴
    、脅迫、詐欺、竊盜或侵占等方式）取得他人之提款卡及密
    碼，再冒充本人由自動提款設備取得他人之物，即該當刑法
    第339條之2第1項之構成要件，是此部分既經載明於起訴書
    、追加起訴書，本為起訴效力所及，本院自得併予論斷如上
    。
  ㈢被告就本案犯行，均與真實身分不詳、通訊軟體TG代號「叮
    噹」、「胖迪」、「吉普賽」、「財神爺」、「JIN JIN」等
    成年詐騙集團成員間（包括撥打詐騙電話之人等），有犯意
    聯絡及行為分擔，應論以共同正犯。
  ㈣被告於如犯罪事實欄一、㈠所示時地，持華南銀行帳戶金融卡
    多次提款之舉，顯係基於詐欺取財、非法由自動付款設備取
    財之單一目的而為接續之數行為，各行為間獨立性極為薄弱
    ，依一般社會健全觀念難以強行分開，應視為數個舉動之接
    續施行，為接續犯。
　㈤想像競合：
　⒈被告就如犯罪事實欄一、㈠所示共同詐欺告訴人甲○○之犯行，
    係以一行為同時觸犯加重詐欺取財罪、非法由自動付款設備
    取財罪、一般洗錢罪，屬想像競合犯，應依刑法第55條規定
    ，從一重之三人以上共同詐欺取財罪處斷。　
　⒉被告就如犯罪事實欄一、㈡所示共同詐欺被害人鍾禮臣之犯行
    ，係以一行為同時觸犯加重詐欺取財罪、非法由自動付款設
    備取財罪、一般洗錢未遂罪，屬想像競合犯，應依刑法第55
    條規定，從一重之三人以上共同詐欺取財罪處斷。
　㈥數罪併罰：
　　按詐欺取財罪既係為保護個人之財產法益而設，則關於行為
    人詐欺犯罪之罪數計算，除非存在時間或空間上之全部或局
    部之重疊關係，否則原則上自應依遭受詐騙之被害人人數定
    之。查被告於犯罪事實欄一㈠、㈡所示時地，二度擔任取款車
    手，而從詐騙集團所提供人頭帳戶中提領到之款項，各係告
    訴人甲○○、被害人鍾禮臣遭詐騙後所匯入；又於犯罪事實欄
    一㈡所示時地，擔任取簿手，而取走告訴人陳子奕遭詐騙後
    所提供之金融帳戶，可知上開3次犯行，各係對不同被害對
    象即告訴人甲○○、陳子奕、被害人鍾禮臣施行詐術而騙得帳
    戶或款項，其所侵害之被害人法益均具差異性，犯罪行為亦
    各自獨立，足認其犯意各別，行為互殊，應予分論併罰。
三、科刑：　　　　
  ㈠按洗錢防制法第16條第2項規定：「犯前2條之罪，在偵查或
    審判中自白者，減輕其刑」；次按想像競合犯之處斷刑，本
    質上係「刑之合併」。其所謂從一重處斷，乃將想像競合犯
    組成之評價上數罪，合併為科刑一罪，其所對應之刑罰，亦
    合併其評價上數罪之數法定刑，而為一個處斷刑。易言之，
    想像競合犯侵害數法益者皆成立犯罪，論罪時必須輕、重罪
    併舉論述，同時宣告所犯各罪名，包括各罪有無加重、減免
    其刑之情形，亦應說明論列，量刑時併衡酌輕罪部分量刑事
    由，評價始為充足，然後依刑法第55條前段規定「從一重處
    斷」，非謂對於其餘各罪可置而不論。因此，法院決定處斷
    刑時，雖以其中最重罪名之法定刑，做為裁量之準據，惟於
    裁量其輕重時，仍應將輕罪合併評價在內。查被告於本院審
    理時自白一般洗錢犯行，依上開規定原應減輕其刑，惟被告
    所犯一般洗錢罪係屬想像競合犯其中之輕罪，被告就本案犯
    行係從一重之三人以上共同詐欺取財罪，就此部分想像競合
    輕罪得減刑部分，依上開說明，由本院於後述依刑法第57條
    量刑時，一併衡酌該部分減輕其刑事由。
　㈡次查被告就犯罪事實欄一、㈡對被害人鍾禮臣所犯一般洗錢未
    遂罪，係屬想像競合犯其中之輕罪，被告就本案犯行係從一
    重之三人以上共同詐欺取財罪，就此部分想像競合輕罪得減
    刑部分，亦應由本院於後述依刑法第57條量刑時，一併衡酌
    該部分減輕其刑事由。　　
　㈢量刑：
  　爰審酌被告正值青壯，竟不思以正當途徑賺取財富，竟加入
    詐騙集團擔任領款車手而共同參與詐欺犯行，侵害被害人及
    告訴人等之財產法益，嚴重破壞社會秩序，所為實不宜寬待
    ；惟念被告犯後坦承犯行，並於偵審自白其洗錢犯行，參以
    告訴人甲○○、被害人鍾禮臣經本院通知後未到庭表示意見，
    到庭之告訴人陳子奕則表示：我提供帳戶時，裡面大概只有
    1、200元，當時說要確認我的身分，要我把名下的存摺及金
    融卡交出去，說隔天會還我，隔天要找他，人就不見，我就
    接到警察電話，說我帳戶被人盜刷等語（見本院審原訴卷第
    113頁）；兼衡被告自述高職畢業之智識程度，業臨時工、
    動物照護員之生活經濟狀況，暨其犯罪動機、目的、手段、
    告訴人及被害人所受損害等一切情狀，分別量處如主文所示
    之罪，並定其應執行刑如主文所示。
五、沒收：
　㈠扣案現金：
　⒈查扣案現金3萬元（見偵11184卷第31至47頁，本院審訴卷第5
    7、65至67頁），既為被告與上開詐騙集團成員於如犯罪事
    實欄一㈡所示時地，共同向被害人鍾禮臣詐得之犯罪所得，自
    應依刑法第38條之1第1項前段規定宣告沒收之。
　⒉至被害人鍾禮臣於本案裁判確定後，仍得就其本案遭詐騙之金
    額，於執行沒收之範圍內，依刑事訴訟法第473條相關規定
    向檢察官聲請發還，併予敘明。　
  ㈡扣案手機：
　　按供犯罪所用之物，屬於犯罪行為人者，得沒收之，刑法第
    38條第2項前段定有明文。查扣案IPHONE 8行動電話1支（IM
    EI碼：000000000000000號），為被告所有，且為其聽從集
    團上游指示以及聯絡共犯所用，業據被告於警詢中陳述明確
    ，並有對話截圖存卷可考（見偵11184卷第31至47頁，本院
    審訴卷第79頁），爰依刑法第38條第2項前段規定，宣告沒
    收之。
　㈢扣案提款卡：
　　至扣案兆豐銀行帳戶提款卡1張，雖係自被告身上扣得或告
    訴人陳子奕所有，然非違禁物，且該人頭帳戶不僅已遭列為
    警示帳戶，詐欺集團成員亦無從再利用作為詐欺取財工具，
    衡諸該金融卡及交易明細表之客觀財產價值低微，顯欠缺刑
    法上之重要性，故均不予宣告沒收。
　㈣末按犯洗錢防制法第14條之罪，其所移轉、變更、掩飾、隱
    匿、收受、取得、持有、使用之財物或財產上利益，沒收之
    ；犯第15條之罪，其所收受、持有、使用之財物或財產上利
    益，亦同，洗錢防制法第18條第1項定有明文。惟因洗錢行
    為之標的是否限於行為人者始得宣告沒收，法無明文，是倘
    法條未規定「不問屬於犯罪行為人與否均沒收」時，自仍以
    屬於被告所有者為限，始應予沒收。被告就其於犯罪事實一
    、㈠所示時地，從人頭帳戶提領詐得款項後，已將提領之現
    金交予「叮噹」或其他上游成員，足見此等款項非屬於被告
    所有，亦無證據證明被告就此等款項具有事實上之管領處分
    權限，參酌上開所述，無從就該受款帳戶之款項，依洗錢防
    制法第18條第1項或刑法第38條之1第1項前段規定對被告宣
    告沒收，附此敘明。
據上論斷，應依刑事訴訟法第284條之1、第273條之1第1項、第2
99條第1項前段，洗錢防制法第2條第1款、第2款、第14條第1項
、第2項、第16條第2項，刑法第11條、第28條、第25條第2項、
第339條之4第1項第2款、第339條之2第1項、第55條、第51條第5
款、第38條之1第1項前段、第38條第2項前段，刑法施行法第1條
之1第1項，判決如主文。
本案經檢察官鄭東峯偵查起訴、追加起訴，檢察官許文琪、黃思
源到庭執行職務。
中　　華　　民　　國　　110 　年　　11　　月　　25　　日
　　　　　　　　　刑事第二十一庭法　官　歐陽儀
上正本證明與原本無異。 
如不服本判決應於收受送達後20日內向本院提出上訴書狀，並應
敘述具體理由；其未敘述上訴理由者，應於上訴期間屆滿後20日
內向本院補提理由書（均須按他造當事人之人數附繕本）「切勿
逕送上級法院」。告訴人或被害人如對於本判決不服者，應具備
理由請求檢察官上訴，其上訴期間之計算係以檢察官收受判決正
本之日期為準。 因疫情而遲誤不變期間，得向法院聲請回復原
狀。
                                書記官  程于恬
中　　華　　民　　國　　110 　年　　11　　月　　25　　日
附錄本案論罪科刑法條全文：
中華民國刑法第339條之2（違法由自動付款設備取得他人之物之
處罰）：
意圖為自己或第三人不法之所有，以不正方法由自動付款設備取
得他人之物者，處三年以下有期徒刑、拘役或三十萬元以下罰金
。
以前項方法得財產上不法之利益或使第三人得之者，亦同。
前二項之未遂犯罰之。

中華民國刑法第339條之4：
犯第339 條詐欺罪而有下列情形之一者，處1年以上7年以下有期
徒刑，得併科1 百萬元以下罰金：
一、冒用政府機關或公務員名義犯之。
二、三人以上共同犯之。
三、以廣播電視、電子通訊、網際網路或其他媒體等傳播工具，
    對公眾散布而犯之。前項之未遂犯罰之。

洗錢防制法第14條：
有第二條各款所列洗錢行為者，處七年以下有期徒刑，併科新臺
幣五百萬元以下罰金。
前項之未遂犯罰之。
前二項情形，不得科以超過其特定犯罪所定最重本刑之刑。

洗錢防制法第2條：
本法所稱洗錢，指下列行為：
一、意圖掩飾或隱匿特定犯罪所得來源，或使他人逃避刑事追訴
    ，而移轉或變更特定犯罪所得。
二、掩飾或隱匿特定犯罪所得之本質、來源、去向、所在、所有
    權、處分權或其他權益者。
三、收受、持有或使用他人之特定犯罪所得。